【裁判字號】    90,訴,9
【裁判日期】    900306
【裁判案由】    違反藥事法
【裁判全文】
臺灣澎湖地方法院刑事判決                                九十年度訴字第九號
    公  訴  人  臺灣澎湖地方法院檢察署檢察官
    被      告  甲○○
右列被告因違反藥事法案件，經檢察官提起公訴（八十九年度偵字第四六三號），本
院判決如左：
    主  文
甲○○連續明知為禁藥，而轉讓，累犯，處有期徒刑伍月，如易科罰金，以參佰元折
算壹日。扣案之含Diazepam成分之禁藥肆拾貳點捌陸零公克（含塑膠袋重）沒收之。
其餘被訴部分無罪。
    事  實
一、甲○○前因詐欺案件，經臺灣臺中地方法院判處有期徒刑六月，於民國八十七年
    六月二十六日執行完畢。詎仍不知悔改，基於概括犯意，於八十七年九月初，將
    含Diazepam成分之禁藥十顆，無償轉讓予陳源裕，再於八十八年五月二十九日上
    午九時許，將上開藥物十顆，無償轉讓予林宏恩。嗣於八十八年六月十五日，經
    監獄管理員發覺有異，始悉上情，並扣得上開藥物四三、０六三公克（含塑膠袋
    重），經送鑑定後，剩餘四二、八六０公克（含塑膠袋重）。
二、案經臺灣澎湖監獄報請臺灣澎湖地方法院檢察署檢察官偵查起訴。
    理  由
甲、有罪部分：
一、被告甲○○於本院審理時固坦承有轉讓禁藥予陳源裕之行為，惟矢口否認有轉讓
    禁藥予林宏恩之犯行，辯稱：伊給林宏恩的是一排十粒的胃藥，並非禁藥云云。
    經查：證人林宏恩於偵查初訊時即證稱：甲○○給伊的是鎮靜劑十顆，伊因晚上
    睡不著所以服用等語，證人嗣後其雖翻異前詞，改稱：係伊跟甲○○說伊胃痛，
    甲○○就拿一排十粒的藥給伊，惟觀諸證人林宏恩仍坦承伊係於睡前服用該藥，
    並非胃痛時服用該藥之情，足見被告與證人林宏恩均明知上開藥物為鎮靜劑，並
    非胃藥甚明，是以證人嗣後所言，係迴護被告之詞。被告上開所辯，無非事後卸
    責之詞，不足採信。又上開藥物含Diazepam成分，係屬藥事法第二十二條第二款
    之禁藥，亦據法務部調查局、行政院衛生署函覆明確，有該局（八八）0000
    00000號鑑驗通知書、該署衛署藥字第八九０三六八七九函附卷足稽。此外
    ，尚有扣案之上開藥物四二、八六０公克（含塑膠袋、驗餘淨重）足資佐證。本
    案事證明確，被告犯行堪予認定。
二、核被告甲○○所為，係犯藥事法第八十三條第一項之轉讓禁藥罪。又其多次轉讓
    禁藥犯行，時間緊接，方法相同，所犯係同一罪名，為連續犯，應依刑法第五十
    六條規定論以一罪，並加重其刑。查被告前因詐欺案件，經臺灣臺中地方法院判
    處有期徒刑六月，於八十七年六月二十六日執行完畢，有臺灣高等法院被告全國
    前案紀錄表在卷可按，其於五年內，再犯本件有期徒刑以上之罪，為累犯，應依
    刑法第四十七條規定加重其刑，並遞加之。爰審酌被告犯罪之動機、目的，其轉
    讓禁藥之數量，及其犯後態度等一切情狀，量處如主文所示之刑，並諭知易科罰
    金之折算標準。又扣案之上開藥物四二、八六０公克（含塑膠袋、驗餘淨重）為
    被告所有、供犯罪所用之物，應依刑法第三十八條第一項第二款沒收之。
乙、無罪部分：
一、公訴意旨另以：被告甲○○明知李火勝（已死亡）所持有、含Diazepam成分之藥
    物，係未經許可、擅自輸入之禁藥，竟自八十七年八月間，意圖營利，在臺灣澎
    湖監獄，向李火勝販入上開藥物約四百二十顆，因認被告涉有藥事法第八十三條
    第一項之販賣禁藥罪嫌。
二、訊據被告甲○○堅詞否認有何販賣禁藥之犯行，辯稱：因李火勝假釋出獄時，還
    欠伊錢，李火勝為抵債，即將上開藥物交給伊，惟伊持有上開藥物，並無營利之
    意圖等語。
三、按犯罪事實應依證據認定之，無證據不得推定其犯罪事實；又不能證明被告犯罪
    者，應諭知無罪之判決，刑事訴訟法第一百五十四條、第三百零一條第一項分別
    定有明文。又事實之認定，應憑證據，如未能發現相當證據，或證據不足以證明
    ，自不能以推測或擬制之方法，以為裁判基礎，此有最高法院四十年臺上字第八
    六號判例意旨可資參照。再刑法上所謂「販賣」，係指意圖營利而販入或賣出而
    言，與民法買賣之意義不同，此亦有最高法院八十年台上字第五九七六號裁判意
    旨可參。
四、公訴人認被告涉有販賣禁藥之犯行，無非認被告既接受李火勝以上開藥品抵償債
    務，且被告知道該藥物在監獄中一顆價值新台幣四百元，是其意必在轉售牟利為
    主要論據。惟衡諸常情，接受他人以藥品抵償債務，除作出售牟利外，尚有可能
    供自己服用、或無償轉讓有需要之親朋好友以為餽贈，是以公訴人上開推論，尚
    嫌速斷。又觀諸被告持有上開藥物起，至八十八年六月間被查獲時止，歷時十個
    多月，除將上開藥物二次轉讓他人外，均無轉售圖利之行為，是以被告辯稱其並
    無營利意圖，應堪予以採信。被告自李火勝處取得上開藥物，既無營利之意圖，
    其所為即與該罪之構成要件有間，尚難以上開罪名相繩。此外，復查無其他積極
    證據足認被告有上開犯行，依前揭說明，自應為無罪之諭知。
據上論斷，應依刑事訴訟法第二百九十九條第一項、第三百零一條，藥事法第八十三
條第一項，刑法第十一條、第五十六條、第四十七條、第四十一條、第三十八條第一
項第二款，罰金罰鍰提高標準條例第二條，判決如主文。
本案經檢察官孫源志到庭執行職務。
中        華        民        國    九十      年    三      月  六      日
                              臺 灣 澎 湖 地 方 法 院 刑 事 庭
                                    法      官  李    宛    玲
右正本證明與原本無異。
如不服本判決，應於判決送達後十日內，向本院提出上訴狀（須附繕本）。
中        華        民        國    九十      年    三      月    八    日
                                    書  記  官  劉    竹    苞
附錄本案論罪科刑法條：
藥事法第八十三條第一項：
明知為偽藥或禁藥，而販賣、供應、調劑、運送、寄藏、牙保、轉讓或意圖販賣而陳
列者，處五年以下有期徒刑，得併科新台幣十萬元以下罰金。


司法院資訊處製作；財團法人民間司法改革基金會備份。
